臺灣高等法院民事判決　　　　　　　　　　96年度再字第54號
再審原告　　乙○○
送達代收人　丙○○
再審被告　　甲○○
上列當事人間離婚事件，再審原告對於中華民國96年3月27日本
院95年度家上字第226號確定判決提起再審，本院判決如下：
    主  文
再審之訴駁回。
再審訴訟費用由再審原告負擔。
    事實及理由
一、再審原告起訴主張：本院95年度家上字第226號確定判決（
    下稱原確定判決），顯有民事訴訟法第496條第1項第1款之
    再審事由：
  (一)兩造間業已達成別居協議，再審被告自不得再以分居多時作
    為訴請離婚之重大事由，原確定判決就此有利於再審原告部
    分，未敘明得心證之理由，亦未說明不採之理由，且有違民
    法第1052條第2項規定，顯然適用法規錯誤。
  (二)再審被告所稱兩造間長期分居及長期無性行為之情事，顯係
    可歸責於再審被告長期性行為偏差所致，原確定判決認定兩
    造可歸責性相同，顯然有違論理及經驗法則，適用法規顯有
    錯誤。
  (三)縱兩造間長期分居之情事構成民法第1052條第2項之重大事
    由存在，惟該分居之事實顯係由再審被告之行為所致，再審
    被告即不得依照同條規定訴請離婚，原確定判決未說明再審
    被告為何屬同條項但書規定之得請求離婚，其適用法規顯然
    有錯誤。
  (四)聲明：
    1.本院95年度家上字第226號確定判決准兩造離婚暨命該部
      分訴訟費用由再審原告負擔之裁判均廢棄。
    2.上開廢棄部分，再審被告在前程序第一審之訴，均予駁回
      。
二、再審被告方面：本件未行言詞辯論，無再審被告之聲明及陳
    述。
三、按民事訴訟法第496條第1項第1款所謂適用法規顯有錯誤，
    係指確定判決所適用之法規顯然不合於法律規定，或與現尚
    有效之判例、解釋顯然違反者而言，不包括認定事實錯誤、
    取捨證據失當、判決不備理由及在學說上諸說併存致發生法
    律上見解歧異等情形在內，最高法院90年度台再字第27號裁
    判意旨足參。
四、經查，原確定判決以兩造不爭執業已分居逾12年之事實，認
    定兩造已無意共同經營婚姻生活，有違婚姻係以夫妻共同生
    活為目的之宗旨；並認兩造於83年間共同前往美國辦理移民
    ，再審被告於分居前之不當行為，已不足構成難以維持婚姻
    之重大事由，至再審被告於再審原告赴美國居住後之不當行
    為，因兩造已分居，亦不足構成難以維持婚姻之重大事由；
    復以兩造分居逾12年之客觀事實，認定兩造在主觀上均無意
    共同經營婚姻生活，堪認構成難以維持婚姻之重大事由，可
    歸責之程度兩造為相同，而認再審被告訴請離婚，為有理由
    ，業已明示其認定兩造婚姻出現破綻之原因，並斟酌再審原
    告因工作而無意返台，而認婚姻出現破綻之可歸責事由兩造
    相同，乃屬法院認定事實之職權，縱有不當亦不生適用法規
    顯有錯誤問題。是再審原告主張原確定判決有民事訴訟法第
    496條第1項第1款之再審事由，顯無理由，本件爰不經言詞
    辯論逕予駁回。
據上論結，本件再審之訴顯無理由，依民事訴訟法第502條第2項
、第78條，判決如主文。
中　　華　　民　　國　　96　　年　　8 　　月　　23　　日
　　　　　　　　　民事第十四庭
                        審判長法　官  許正順
　　　　　　　　　　  　      法　官  黃麟倫
　　　　　　　　　　  　      法　官  張  蘭
正本係照原本作成。
如不服本判決，應於收受送達後20日內向本院提出上訴書狀，其
未表明上訴理由者，應於提出上訴後20日內向本院補提理由書狀
（均須按他造當事人之人數附繕本）上訴時應提出委任律師或具
有律師資格之人之委任狀；委任有律師資格者，另應附具律師資
格證書及釋明委任人與受任人有民事訴訟法第466條之1第1項但
書或第2項（詳附註）所定關係之釋明文書影本。
中　　華　　民　　國　　96　　年　　8 　　月　　27　　日
　　　　　　　　　　　　　　　書記官  應瑞霞
附註：
民事訴訟法第466條之1（第1項、第2項）：
對於第二審判決上訴，上訴人應委任律師為訴訟代理人。但上訴
人或其他法定代理人具有律師資格者，不在此限。
上訴人之配偶、三親等內之血親、二親等內之姻親，或上訴人為
法人、中央或地方機關時，其所屬專任人員具有律師資格並經法
院認為適當者，亦得為第三審訴訟代理人。
